臺灣臺中地方法院簡易民事判決
110年度中建簡字第4號
原      告
即反訴被告  廣春工程有限公司

法定代理人  劉欣樺  
被      告
即反訴原告  南天王公寓大廈管理委員會

法定代理人  江佳慧  
訴訟代理人  張繼圃律師
複代理人    張致銓律師
上列當事人間請求給付工程款事件，本院於民國111年6月7日言
詞辯論終結，判決如下：
    主      文
被告應給付原告新臺幣110,900元，及自民國109年7月3日起至清
償日止，按週年利率百分之5計算之利息。
原告其餘之訴駁回。
訴訟費用由被告負擔百分之70，餘由原告負擔。
本判決原告勝訴部分得假執行。但被告如以新臺幣110,900元為
原告預供擔保，得免為假執行。
反訴原告之訴駁回。
反訴訴訟費用由反訴原告負擔。
    事實及理由
甲、程序方面
　㈠按當事人法定代理人代理權消滅者，訴訟程序在有法定代理
    人承受其訴訟以前當然停止；承受訴訟人，於得為承受時，
    應即為承受之聲明，民事訴訟法第170條、第175條定有明文
    。查原告起訴時其法定代理人為洪梓鈞，然本件訴訟繫屬中
    ，原告法定代理人已變更為劉欣樺，並經原告法定代理人劉
    欣樺具狀聲明承受訴訟，有民事答辯狀㈡附卷可稽（見本院
    卷第245頁），且為被告所不爭執（見本院卷第301頁），核
    與前開規定相符，應予准許。
　㈡按訴狀送達後，原告不得將原訴變更或追加。但擴張或減縮
    應受判決事項之聲明者，不在此限，民事訴訟法第255條第1
    項第3款定有明文。反訴原告提起反訴時原聲明第1項：反訴
    被告應給付反訴原告新臺幣（下同）168,317元，及自本訴
    狀送達翌日起，按週年利率百分之5計算之利息（見本院卷
    第95頁）。嗣於民國111年6月7日言詞辯論期日當庭將該聲
    明更正為：反訴被告應給付反訴原告318,968元，及自民事
    答辯㈥狀送達翌日起至清償日止，按週年利率百分之5計算之
    利息（見本院卷第481頁）。核屬擴張應受判決事項之聲明
    ，與前揭規定相符，應予准許。
乙、實體方面
壹、本訴部分：　　
一、原告主張：兩造於108年10月4日簽立承攬契約（下稱系爭契
    約），由被告委由伊施作「⒈既有汙廢水管更改接入衛生下
    水道工程-3孔出水口、⒉B2廁所、⒊汙水全區清除工程」（下
    稱系爭工程），並約定工程款為606,000元，分4期給付。伊
    已於109年6月15日完成系爭工程，並點交予被告使用，被告
    僅於108年10月14日、109年6月30日、同年8月13日分別給付
    工程款181,800元、222,700元、5萬元，經伊於同年月25日
    向被告請求工程餘款151,500元，被告均置之不理，爰依系
    爭契約之法律關係提起本件訴訟等語，並聲明：被告應給付
    原告151,500元，及自109年7月2日起至清償日止，按週年利
    率百分之5計算之利息。
二、被告則以：原告並未完成「B2廁所」之工程，伊自無給付此
    部分工程款之義務；又「既有汙廢水管更改接入衛生下水道
    工程」，因原告並未協助伊向臺中市政府水利局（下稱水利
    局）申請汙水池補助，致「行文、會勘、協調」及「市政府
    文書申請費」工項欠缺契約約定之效用而有瑕疵，且縱認原
    告已完成「B2廁所」之工程，然原告就此工程之施作亦有瑕
    疵，伊就此2工程亦得依民法第494條之規定請求減少報酬，
    故伊自得拒絕給付剩餘工程款151,500元等語，資為抗辯，
    並聲明：㈠原告之訴駁回。㈡如受不利判決，願供擔保請准宣
    告免為假執行。
三、本院之判斷
　㈠原告主張兩造於108年10月4日簽立系爭契約，約定由原告施
    作系爭工程，且工程款為606,000元，嗣被告分別於同年10
    月14日、109年6月30日、同年8月13日分別給付原告工程款1
    81,800元、222,700元、5萬元，就工程餘款151,500元並未
    給付；系爭工程保固期間自109年6月26日起至112年6月25日
    止等節，為被告所不爭執，並有合約書、工程估價單、統一
    發票、請款單在卷可稽（見本院卷第25-39頁），自堪信原
    告此部分主張為真實。
　㈡原告另主張系爭工程已於109年6月25日全數完工，被告依約
    應給付剩餘工程款151,500元等節，然為被告所否認，並以
    前詞置辯，是本件應審酌者厥為：１、系爭工程是否已經完
    成？２、原告得請求被告給付之工程款金額為何？
　⒈系爭工程業已完工：
　⑴原告就其主張系爭工程已經完工，並於109年6月25日經被告
    驗收完畢等情，業據提出經被告簽認之工程完工（驗收）確
    認單、工程保固切結為證（見本院卷第209頁、第297頁）。
    然被告抗辯當時以被告名義簽名之訴外人王建東已非被告之
    法定代理人，無權代表被告簽署上開文件云云。惟查，被告
    之法定代理人原為王建東，嗣南天王公寓大廈社區（下稱系
    爭社區）於109年6月13日召開109年度第1次區分所有權人會
    議，選任第23屆管理委員，並推選訴外人江佳慧為主任委員
    ，任期自109年9月1日開始等情，有被告提出之系爭社區109
    年度第1次區分所有權人會議紀錄在卷可考（見本院卷第281
    頁），堪認王建東於109年6月25日在系爭工程驗收時，仍為
    被告之主任委員，自有對外代表被告執行事務之權限，故其
    於該日以法定代理人之身分代表被告於上開工程完工（驗收
    ）確認單、工程保固切結簽名用印，效力自及於被告。被告
    抗辯王建東無權代表被告簽署上開工程完工（驗收）確認單
    、工程保固切結云云，自無可採。
　⑵觀諸上開工程完工（驗收）確認單上記載驗收項目為：「⒈出
    水口、⒉全區汙（廢）水管全數配管、⒊地下室汙水池水肥全
    區抽除、⒋地下室B2廁所製作」，且其備註欄就上開4項目均
    勾選「完成」，其下方又以手寫「已全數完成6.25」字樣，
    該確認單並經兩造用印及驗收人員劉欣樺簽名確認無訛，是
    由上開確認單所載已足認系爭工程業已完成；參以原告主張
    系爭工程保固期間自109年6月26日起至112年6月25日止等情
    ，被告並不爭執（見本院卷第435-436頁），亦足認系爭工
    程已於109年6月25日完工，始自翌（26）日起算保固期間。
    則原告主張系爭工程已經完成等語，應屬可採。
　⑶被告雖抗辯原告就「B2廁所」工程部分，並未連接至B1衛生
    排水道，故原告並未施作完成云云，並提出現場照片為證（
    見本院卷第235-241頁）。然卷附「B2廁所」工程之工程估
    價單記載：「B2廁所保持原樣、抽水馬達管線配至B1衛生下
    水道管銜接」，其工項則包括「PVC管」、「PVC管配件」、
    「五金另件」、「洗孔」、「配管工資」，並註記「馬達沿
    用原有」等情（見本院卷第37頁），顯見此部分工程主要內
    容為管線配置事宜無誤。而觀諸上開照片所示，現場已有管
    線連結，且末端均在壁孔中，故自其外觀觀之，核與系爭契
    約工程估價單所載項目相符（見本院卷第37頁）；又被告既
    於工程完工（驗收）確認單上，就「B2廁所」工程已勾選「
    完成」，倘若確有配置之管線未與B1衛生下水道管銜接之明
    顯未依約完成之情事，衡情被告自無可能於驗收時未命原告
    限期改善，反而於記載所有工程均已完工之完工（驗收）確
    認單上簽名確認之理。是被告抗辯「B2廁所」工程並未完工
    云云，尚無可採。至被告於111年4月26日當庭聲請囑託「臺
    中市室內設計裝修商業同業公會」鑑定「B2廁所」有無完工
    ，然本院審認工程完工（驗收）確認單、工程保固切結及現
    場照片，已足認原告主張確已完成「B2廁所」之工程應屬可
    採，是被告此部分聲請，核無必要，併予敘明。
　⑷綜上各節，堪認原告主張系爭工程約定之⒈既有汙廢水管更改
    接入衛生下水道工程、⒉B2廁所、⒊汙水全區清除工程均已全
    數完成，且於109年6月25日驗收完畢，應堪採信。
　⒉原告得請求被告給付工程款110,900元：　
　⑴按報酬應於工作交付時給付之，無須交付者，應於工作完成
    時給付之，民法第505條第1項定有明文。又系爭契約第9條
    約定：「付款辦法：1.第一期款：簽約定金支付乙方（即原
    告，下同）181,800元整。2.第二期款：配管完成一半支付
    乙方151,500元整。3.第三期款：配管完成支付乙方151,500
    元。第四期款：汙水清除及B2廁所製作完成後支付乙方121,
    200元整。…6.第一期款於簽約同時支付乙方，第二期款至第
    四期款於當期工程驗收完成，請款單送至甲方（即被告，下
    同）社區7日內支付乙方。」（見本院卷第29頁），原告已
    完成系爭工程，業如前述，則其請求被告給付剩餘工程款，
    自屬有據。　
　⑵被告雖辯稱關於「既有汙廢水管更改接入衛生下水道工程」
    中「行文、會勘、協調」及「市政府文書申請費」之工項，
    因原告並未協助被告向水利局申請汙水池補助，致此部分工
    程欠缺契約約定之效用而有瑕疵，故拒絕給付工程款云云，
    然原告否認「既有汙廢水管更改接入衛生下水道工程」之施
    作有瑕疵存在。按工程是否完工，與工程之瑕疵不同，工作
    之完成與工作有無瑕疵，係屬二事，此觀民法第490條及第4
    94條規定自明。是在承攬關係仍存續時，定作人於承攬人完
    成工作時，雖其工作有瑕疵，仍無解於應給付報酬之義務，
    僅定作人得定相當期限請求承攬人修補，如承攬人不於所定
    期限內修補瑕疵，或拒絕修補，或其瑕疵不能修補者，定作
    人得依民法第493條、第494條等規定請求償還修補費用、減
    少報酬而已。則定作人於承攬人完成工作時，雖其工作有瑕
    疵，僅被告得否向原告主張瑕疵擔保責任，仍無解於應給付
    報酬之義務。又按承攬人完成工作，應使其具備約定之品質
    ，無減少或滅失價值或不適於通常或約定使用之瑕疵，固為
    民法第492條所明定，惟此乃有關承攬人瑕疵擔保責任之規
    定，與承攬工作之完成無涉。倘承攬工作已完成，縱該工作
    有瑕疵，亦不得因而謂工作尚未完成。查原告已完成系爭工
    程，業經本院認定如前，且「既有汙廢水管更改接入衛生下
    水道工程」中「行文、會勘、協調」及「市政府文書申請費
    」工項亦不包括系爭契約第12條第6項之約定（詳如後述）
    ；縱原告確未履行「行文、會勘、協調」及「市政府文書申
    請費」工項之義務，然此應無減少「既有汙廢水管更改接入
    衛生下水道工程」之工作物本身約定之效用、品質，難認屬
    於承攬之瑕疵。是被告以系爭工程有瑕疵，而拒絕給付剩餘
    工程款，實無可採。
　⑶被告另抗辯「既有汙廢水管更改接入衛生下水道工程」、「B
    2廁所」之工程有瑕疵，且該瑕疵屬可修補，其已於109年12
    月9日、同年月14日分別以系爭存證信函、系爭平信信封催
    告原告修補，然原告迄未修補，故依民法第493條、第494條
    之規定請求減少報酬云云，然為原告所否認。經查：
　①按工作有瑕疵者，定作人得定相當期限，請求承攬人修補之
    ；承攬人不於前條第1項所定期限內修補瑕疵，或依前條第3
    項之規定拒絕修補或其瑕疵不能修補者，定作人得解除契約
    或請求減少報酬，民法第493條第1項、第494條分別定有明
    文。又因承攬人具有專業知識，修繕能力較強，且較定作人
    接近生產程序，更易於判斷瑕疵可否修補，故由原承攬人先
    行修補瑕疵較能實現以最低成本獲取最大收益之經濟目的。
    是承攬人之工作有瑕疵，須定作人定相當期限請求承攬人修
    補，承攬人如不於期限內修補時，定作人始得自行修補，並
    請求承攬人償還修補必要費用，或解除契約或請求減少報酬
    。
　②被告雖抗辯其就系爭工程之瑕疵，曾以臺中樹仔腳郵局第365
    號存證信函（下稱系爭存證信函）催告原告修補瑕疵，然因
    原告故意不收受而遭退回，嗣原告再以平信方式將系爭存證
    信函（下稱系爭平信信封）寄予原告，並提出系爭存證信函
    及系爭平信信封為證（見本院卷第141-143頁）。然原告則
    否認有收受被告所寄發之系爭存證信函及系爭平信信封。查
    被告提出之系爭存證信函，收件者係記載洪梓鈞而非原告，
    且系爭平信信封亦無任何郵寄郵戳記號，尚難認原告有其所
    指故意不收受而遭退回，或業已收受平信寄出之系爭存證信
    函等情；況由系爭存證信函內容觀之，被告僅有催請盡速交
    付補助文件、施工照片及竣工圖，並完成B2廁所，待原告履
    行完畢，將依約付款，否則將依法求償等語，並未定相當期
    限催告原告修補，此催告未定期限之情形，並不生依法催告
    之效力。準此，縱認原告就系爭工程之施作有前述被告所指
    之瑕疵存在，然被告既未依民法第493條第1項之規定，定期
    催告原告修補瑕疵，則其主張依同法第494條之規定，請求
    減少報酬云云，自屬無據。
　⑷系爭契約第11條約定：「⒈本工程保固3年，乙方於完工驗收
    後開立工程保固書。…⒋保固期限內，乙方保留工程價金10％
    作為甲方工程保固金，甲方於第一年保固期限到期時返還乙
    方20,000元整，第二年保固期限到期時返還乙方20,000元整
    ，第三年保固期限到期時返還乙方20,600元整。」（見本院
    卷第31頁），而兩造俱不爭執系爭工程之保固期限至112年6
    月25日始屆滿乙節，已如前述，而至本院言詞辯論終結時止
    ，系爭工程第2年保固期限尚未屆至，原告仍應保留40,600
    元（計算式：20,000＋20,600＝40,600）作為系爭工程之保固
    金，而不得請求。故原告請求系爭工程之剩餘工程款時，自
    應扣除40,600元之保固金。
　⑸從而，原告已完成系爭工程，其依系爭契約之法律關係請求
    被告給付110,900元工程款（計算式：151,500－40,600＝110,
    900），洵屬有據。
　㈢末按給付有確定期限者，債務人自期限屆滿時起，負遲延責
    任；遲延之債務，以支付金錢為標的者，債權人得請求依法
    定利率計算之遲延利息；應付利息之債務，其利率未經約定
    ，亦無法律可據者，週年利率為百分之5，民法第229條第1
    項、第233條第1項、第203條分別定有明文。被告依系爭契
    約第9條第6項約定，應於系爭工程驗收完成，原告將請款單
    送至系爭社區7日內給付剩餘工程款（見本院卷第29頁），
    已如前述，則原告就系爭工程之工程款債權，核屬有定期限
    之給付。而原告主張已於109年6月25日將系爭工程之請款單
    交予被告，並提出統一發票、請款單為證（見本院卷第49-5
    1頁），復為被告所不爭執，則被告自上開期限屆滿時起，
    應負遲延責任。從而，原告請求被告給付自109年7月3日起
    至清償日止，按週年利率百分之5計算之利息，洵屬有據，
    逾此範圍之請求，應屬無據。
貳、反訴部分：
一、反訴原告主張：「既有汙廢水管更改接入衛生下水道工程」
    中「行文、會勘、協調」及「市政府文書申請費」工項包括
    依系爭契約第12條第6項約定，協助向政府相關單位申請汙
    水池補助事項，而伊已經水利局會勘後核定可獲得補助費用
    96,000元（下稱系爭補助費用），然因反訴被告並未依水利
    局要求補正於申請書空白處用印、檢附改管施工前後照片等
    ，而未履行上開義務，致「既有汙廢水管更改接入衛生下水
    道工程」之「行文、會勘、協調」及「市政府文書申請費」
    工項存有欠缺約定效用之瑕疵，經伊於109年12月9日寄發系
    爭存證信函催告反訴被告補正，卻遭反訴被告退回，伊再於
    同年月14日以系爭平信信封寄予反訴被告，反訴被告迄未修
    補上開瑕疵，致伊未取得系爭補助費用，伊自得依民法第49
    3條、第494條之規定，請求減少「行文、會勘、協調」及「
    市政府文書申請費」之工程款14,983元、11,986元，並依同
    法第495條規定，請求賠償伊所受損害96,000元；縱認上開
    反訴被告未完成申請系爭補助費用非屬瑕疵，然因反訴被告
    違反系爭契約第12條第6項之義務，屬不完全給付，且此瑕
    疵給付係可補正，反訴被告自應依民法第227條第1項，適用
    給付遲延之規定賠償伊所受損害96,000元；另因「B2廁所」
    工程未完工，伊自不須給付此部分工程款15,966元，且反訴
    被告應依民法第232條規定，賠償伊因另委請他人施作所生
    費用180,033元等語，並聲明：反訴被告應給付反訴原告318
    ,968元，及自民事答辯㈥狀送達翌日起至清償日止，按週年
    利率百分之5計算之利息。
二、反訴被告則以：系爭工程已完工，且經反訴原告驗收完畢，
    反訴被告請求伊賠償「B2廁所」工程款及額外支出之施作費
    用並無理由；系爭契約第12條第6項固有約定伊協助反訴原
    告向政府相關單位申請汙水池補助事項，然此僅為協助性質
    ，並非系爭契約之義務，且伊確有向水利局申請汙水池補助
    ，然因反訴原告於系爭工程完工後，迄未給付剩餘工程款，
    伊後續始未再協助反訴原告申請該部分補助；至系爭契約關
    於「既有汙廢水管更改接入衛生下水道工程」中「行文、會
    勘、協調」及「市政府文書申請費」工項，係指關於估價單
    內「既有汙廢水管更改接入衛生下水道工程-3孔出水口」工
    項之行文、申請費用，與系爭契約第12條第6項之約定無涉
    ，系爭工程並無反訴原告所指之瑕疵存在；伊並未收受反訴
    原告寄發之系爭存證信函、系爭平信信封，故反訴原告主張
    伊應負損害賠償責任，並無理由等語資為抗辯，並聲明：反
    訴原告之訴駁回。
三、本院之判斷
　㈠反訴原告主張施作「B2廁所」工程主要目的在於使馬桶汙水
    不經由化糞池，直接導向汙水處理管線，並於施工完畢一定
    期限內向水利局申請相關補助，然因反訴被告未完成上開工
    程，致其無法獲得補助，縱使反訴被告再為給付，對其而言
    已無實益，故反訴被告應賠償另行施作預計工程費用180,03
    3元等節，並提出正泰機電工程有限公司工程承攬估價單（
    下稱正泰公司估價單）為證（見本院卷第187頁），然為反
    訴被告所否認，並以「B2廁所」工程已經完工，且正泰公司
    估價單與系爭契約就「B2廁所」工程之工項及計價方式均不
    同等語置辯。經查：
　⒈按遲延後之給付，於債權人無利益者，債權人得拒絕其給付
    ，並得請求賠償因不履行而生之損害，民法第232條定有明
    文。而上開規定應於債務人遲延給付之情形始有適用餘地，
    且遲延後之給付，於債權人無利益之事實，應由債權人負舉
    證之責。
　⒉查反訴被告業已完成「B2廁所」工程，並經反訴原告於109年
    6月25日驗收完畢等節，已經本院認定如前，則反訴原告主
    張被告迄未完成「B2廁所」之工程，而有給付遲延情事，應
    依民法第232條規定，給付反訴原告系爭契約約定之「B2廁
    所」工程款15,966元，並賠償另委由他人施作該工程所支出
    之費用180,033元，均無可採。　
　㈡反訴原告另主張系爭工程關於「既有汙廢水管更改接入衛生
    下水道工程」中「行文、會勘、協調」及「市政府文書申請
    費」工項包含系爭契約第12條第6項所約定之協助向政府相
    關單位申請汙水池補助事項，而反訴被告未依約協助反訴原
    告申請，該部分之工項即有欠缺契約約定效用之瑕疵，經催
    告後仍未修補瑕疵，故依民法第494條規定請求減少該部分
    報酬14,983元、11,986元，並依同法第495條規定，請求反
    訴原告無法取得水利局核定之系爭補助費用之損害等節，然
    為反訴被告所否認，並抗辯系爭契約關於「既有汙廢水管更
    改接入衛生下水道工程」中「行文、會勘、協調」及「市政
    府文書申請費」工項，係指關於估價單內「既有汙廢水管更
    改接入衛生下水道工程-3孔出水口」工項之行文、申請費用
    ，與系爭契約第12條第6項之約定無涉；系爭工程並無瑕疵
    等語。經查：
　⒈按系爭契約第12條第6項約定：「乙方協助甲方向政府相關單
    位申請汙水池補助事項，一切相關補助事項依據臺中市水利
    局補助規定辦理，若水利局預算不足，則協助轉申請臺中市
    公寓大廈重大工程修繕補助並依據相關補助。」（見本院卷
    第31頁），足見上開約定係關於「汙水池」之補助事項，而
    非系爭工程。又「行文、會勘、協調」及「市政府文書申請
    費」工項係列載於「既有汙廢水管更改接入衛生下水道工程
    -3孔出水口」之工程估價單內，此部分與系爭契約第12條第
    6項所約定之「汙水池」並無關聯，況且就「既有汙廢水管
    更改接入衛生下水道工程」亦須行文、會勘、協調及與市政
    府文書申請，業據反訴被告提出南天王公寓大廈管理委員會
    108年10月25日南管字第10810250001號函、108年12月30日
    南管字第10812300002號函為證（見本院卷第337頁、第375-
    379頁），則反訴原告主張「既有汙廢水管更改接入衛生下
    水道工程」中「行文、會勘、協調」及「市政府文書申請費
    」工項即包括系爭契約第12條第6項約定等情，是否屬實已
    非無疑。
　⒉再者，縱原告確未履行「既有汙廢水管更改接入衛生下水道
    工程」中「行文、會勘、協調」及「市政府文書申請費」工
    項之義務，然此並無影響「既有汙廢水管更改接入衛生下水
    道工程」之工作物本身約定之效用、品質，非屬承攬之瑕疵
    ，況反訴原告既未定期催告反訴被告修補其所指之上開瑕疵
    ，如前所述，則其主張依民法第494條之規定，請求減少關
    於「行文、會勘、協調」及「市政府文書申請費」工程款云
    云，自屬無據。
　㈢反訴原告另主張反訴被告未依系爭契約第12條第6項協助申請
    水利局汙水池補助，即有欠缺契約約定效用之瑕疵，經其催
    告後，反訴被告迄未修補瑕疵，故依民法第495條、第227條
    第1項適用給付遲延之規定，請求賠償系爭補助費用等節，
    然為反訴被告所否認。經查：
　⒈關於民法第495條之請求：
　①按因可歸責於承攬人之事由，致工作發生瑕疵者，定作人除
    依前2條之規定，請求修補或解除契約，或請求減少報酬外
    ，並得請求損害賠償。前項情形，所承攬之工作為建築物或
    其他土地上之工作物，而其瑕疵重大致不能達使用之目的者
    ，定作人得解除契約，民法第495條定有明文。
　②反訴原告主張反訴被告未依系爭契約第12條第6項之約定完成
    申請系爭補助費用，「既有汙廢水管更改接入衛生下水道工
    程」即有欠缺契約約定效用之瑕疵云云。然反訴被告協助申
    請系爭補助費用，非屬「既有汙廢水管更改接入衛生下水道
    工程」中「行文、會勘、協調」及「市政府文書申請費」工
    項，且系爭補助費用性質上亦未影響「既有汙廢水管更改接
    入衛生下水道工程」之工作物本身約定之效用、品質，自非
    屬承攬之瑕疵，均如前述；兩造俱不爭執反訴原告仍可申請
    系爭補助費用（見本院卷第483頁），足見反訴被告未履行
    系爭契約第12條第6項之約定，仍屬可修補之情形，反訴原
    告自應定相當期限催告修補後，始得請求損害賠償。然反訴
    原告並未合法催告反訴被告修補，業經本院認定如前，則反
    訴原告依民法第495條請求反訴被告賠償系爭補助費用96,00
    0元，應非正當。
　⒉關於民法第227條第1項之請求：
　①按債之關係，係以主給付義務為核心，用以決定債之關係的
    類型，非主給付義務而與主給付義務具密切關係者為從給付
    義務，契約成立生效後，債務人除負有主給付義務外，為準
    備、確定、支持及完全履行其本身之主給付義務，尚負有從
    給付義務（又稱獨立之附隨義務），以確保債權人之利益能
    獲得完全之滿足，俾當事人締結契約之目的得以實現。又按
    債務不履行之不完全給付，乃債務人提出不符合債務本旨之
    給付，型態可分瑕疵給付及加害給付兩種。瑕疵給付，僅發
    生原來債務不履行之損害，其情形能補正者，債權人可依遲
    延之法則行使其權利；如不能補正，則依給付不能之法則行
    使權利。加害給付，則除發生原來債務不履行之損害外，更
    發生超過履行利益之損害。此觀諸民法第227條第1項、第2 
    項規定自明。再按給付無確定期限者，債務人於債權人得請
    求給付時，經其催告而未為給付，自受催告時起，負遲延責
    任；債務人遲延者，債權人得請求其賠償因遲延而生之損害
    ，民法第229條第1項、第231條第1項分別定有明文。
　②反訴被告依系爭契約第12條第6項之約定，負有應協助反訴原
    告向水利局申請汙水池補助事項之義務，然反訴被告之所以
    不履行，係因反訴原告迄未給付剩餘工程款，反訴被告自屬
    有可歸責之原因，固堪認有不完全給付之情事。然系爭補助
    費用仍可申請，為兩造所不爭執（見本院卷第483頁），足
    見反訴被告所負此項義務既可補正，應適用給付遲延之規定
    ，反訴原告應先定期催告反訴被告履行，逾期不履行時反訴
    被告始負遲延責任。而反訴原告主張曾以系爭存證信函催告
    ，但該存證信函之收件人乃為洪梓鈞，並非反訴被告，且反
    訴原告無法證明已經反訴被告收受，況該存證信函內容亦未
    定期催告，均如前述，自不生合法催告之效力，是反訴原告
    迄未合法定期催告反訴被告履行上開義務，其依民法第227
    條第1項之規定主張依給付遲延之法則行使其所稱不完全給
    付之權利，請求反訴被告賠償96,000元，洵屬無據。
　㈣從而，反訴原告請求反訴被告給付「行文、會勘、協調」費
    用14,983元、「市政府文書申請費」費用11,986元、「B2廁
    所」費用15,966元、系爭補助費用96,000元、額外支出施作
    費用180,033元，均屬無據。
叁、綜上所述，本訴部分，原告依系爭契約之法律關係，請求被
    告給付110,900元及自109年7月3日起至清償日止，按週年利
    率百分之5計算之利息，為有理由，應予准許；逾此範圍之
    請求，為無理由，應予駁回。反訴部分，反訴原告依系爭契
    約及民法第494條、第495條、第227條第1項、第232條之規
    定，請求反訴被告給付318,968元，及自民事答辯㈥狀送達翌
    日起至清償日止，按週年利率百分之5計算之利息，均無理
    由，應予駁回。
肆、本件原告勝訴部分，係就民事訴訟法第427條適用簡易程序
    所為被告敗訴之判決，依同法第389條第1項第3款規定，應
    依職權宣告假執行；被告聲請宣告免為假執行，核無不合，
    爰依同法第392條第2項規定，酌定相當擔保金額准許之。
伍、本件事證已臻明確，兩造其餘攻擊防禦方法及所提證據，經
    本院審酌後，認與判決結果不生影響，爰不逐一論駁，併此
    敘明。另被告於111年6月10日具狀聲請再開辯論，無非以臺
    中市政府水利局110年4月6日中市水汙營字第1100026299號
    函為據，主張系爭補助費用已超過補件之期限，屬不能補正
    之情形，然兩造於本院審理中均不爭執系爭補助費用仍可申
    請，依法已生自認之效力，本院及兩造均應受拘束，是本院
    審酌上情後，認本件無再開辯論之必要，附此敘明。
陸、訴訟費用負擔之依據：民事訴訟法第79條、第78條。　
中　　華　　民　　國　　111 　年　　7 　　月　　19　　日
                  臺灣臺中地方法院臺中簡易庭
                                  法　官　傅可晴
以上為正本係照原本作成。
如不服本判決，應於送達後廿日內，向本院提出上訴狀並表明上
訴理由，如於本判決宣示後送達前提起上訴者，應於判決送達後
廿日內補提上訴理由書（須附繕本）。如委任律師提起上訴者，
應一併繳納上訴審裁判費。
中　　華　　民　　國　　111 　年　　7 　　月　　22　　日
                                  書記官  錢  燕